【裁判字號】    99,審易,623
【裁判日期】    991013
【裁判案由】    重利
【裁判全文】
臺灣新竹地方法院刑事宣示判決筆錄     99年度審易字第623號
公  訴  人  臺灣新竹地方法院檢察署檢察官
被      告  乙○○
上列被告因重利案件，檢察官提起公訴（99年度偵字第69號、第
5525號）後，聲請改依協商程序而為判決，本院於中華民99年10
月13日下午4 時，在本院刑事第十一法庭宣示判決，出席職員如
下：
                審判長法  官  劉兆菊
                      書記官  林兆嘉
                      通  譯  楊德光
法官起立朗讀判決主文、犯罪事實要旨、處罰條文，及告以上訴
限制、期間並提出上訴狀之法院，且諭知記載其內容：
一、主  文：
    乙○○犯重利罪，處拘役拾日；如易科罰金，以新臺幣壹
    仟元折算壹日。又犯重利罪，處拘役拾日；如易科罰金，
    以新臺幣壹仟元折算壹日。又犯重利罪，處拘役拾日；如
    易科罰金，以新臺幣壹仟元折算壹日。應執行拘役柒拾日；
    如易科罰金，以新臺幣壹仟元折算壹日。
二、犯罪事實要旨：
    乙○○不思以正當、合法之方式工作賺取金錢，竟意圖營利
    應營地下錢莊，基於重利之犯意，乘他人急迫、輕率或無經
    驗之際貸予金錢，分別為下列犯行：
（一）於民國98年5 月13日，在位於新竹市○○路之金竹洗車廠
      內，乘借款人駱綮宏急迫之際，貸予駱綮宏新臺幣（下同
      ）2 萬元，且預扣第1 期利息2,000 元，實際交付1 萬8
      ,000元予駱綮宏，約定10日為1 期，每期利息2,000 元，
      年息高達399.99％（依照法理，利息為使用本金之孳息，
      無本金即無利息，故應以實際取得之款項為計算孳息之本
      金），同時要求駱綮宏須交付其身分證影本及簽發票面金
      額2 萬元之本票（發票日期為98年5 月13日，票號：THNo
      675355號）、面額2 萬元之款項借用證各1 張供作借款之
      擔保，而以此方式獲取顯不相當之重利。
（二）復於98年5月13日，在前揭金竹洗車廠內，乘借款人駱綮
      宏急迫之際，再貸予駱綮宏2萬元，且預扣第1期利息2,00
      0元，實際交付1萬8,000元予駱綮宏，約定10日為1期，每
      期利息2,000 元，年息高達399.99％（依照法理，利息為
      使用本金之孳息，無本金即無利息，故應以實際取得之款
      項為計算孳息之本金），同時要求駱綮宏須簽發票面金額
      2 萬元之本票2 張（發票日期均為98年6 月10日，票號分
      別為THNo675359號、THNo675360號）及面額2 萬元之款項
      借用證1 張供作借款之擔保，而以此方式獲取顯不相當之
      重利。
（三）於98年6月10日晚間8時許，在前揭金竹洗車廠內，乘借款
      人甲○○急迫之際，貸予甲○○2萬元，且預扣第1期利息
      2,000元，實際交付1萬8,000元予甲○○，約定30日為1期
      ，每期利息2,000 元，年息高達133.3 ％（依照法理，利
      息為使用本金之孳息，無本金即無利息，故應以實際取得
      之款項為計算孳息之本金），同時要求甲○○須簽發票面
      金額2 萬元之本票2 張（發票日期均為98年6 月10日，票
      號：THNo675357、THNo675358號）及面額2 萬元之款項借
      用證1 張供作借款之擔保，而以此方式獲取顯不相當之重
      利。
（四）嗣因乙○○因另涉他案，為警於98年12月9 日下午3 時，
      在新竹市○○路大潤發賣場停車場內為警拘提到案；另於
      同日下午3 時10分許，持本院核發之搜索票在乙○○當時
      位於新竹市○○路65號2 樓之租屋處查獲，並起出上揭駱
      綮宏之身分證影本及其簽立之面額各2 萬元之本票3 張、
      面額2 萬元之款項借用證2 張，甲○○簽立面額各2 萬元
      之本票2 張及面額2 萬元之款項借用證1 張等物品，始循
      線查獲上情。
（五）案經新竹市警察局第三分局報告臺灣新竹地方法院檢察署
      檢察官偵查起訴後，經檢察官聲請認罪協商判決，由本院
      合議庭裁定由受命法官獨任改依協商程序而為判決。
三、處罰條文：
    刑法第344條、第41條第1項前段、第2項、第51條第6款，刑
    法施行法第1條之1第1項、第2項前段，
四、不予沒收之說明：扣案之被害人駱綮宏之身分證影本及其簽
    立之面額2萬元之本票3張、面額2萬元之款項借用證2張，甲
    ○○簽立面額2萬元之本票2張及面額2萬元之款項借用證1張
    等物（保管字號：99年度院保管字第573號，扣押物品清單
    見本院卷第13頁），均屬上揭被害人駱綮宏、甲○○等2 人
    與被告乙○○間之借款債務證明，亦為民事法律關係之重要
    證物，非屬必要沒收之物，爰均不另為沒收之宣告，附此敘
    明。
五、協商判決除有刑事訴訟法第455條之4第1項第1款於本訊問程
    序終結前，被告撤銷協商合意或檢察官撤回協商聲請者；第
    2款被告協商之意思非出於自由意志者；第4款被告所犯之罪
    非第455條之2第1項所定得以協商判決者；第6款被告有其他
    較重之裁判上一罪之犯罪事實者；第7 款法院認應諭知免刑
    或免訴、不受理者情形之一，及違反同條第2 項「法院應於
    協商合意範圍內為判決；法院為協商判決所科之刑，以宣告
    緩刑或2 年以下有期徒刑、拘役或罰金為限」之規定者外，
    檢察官與被告均不得上訴。
六、如有前項得上訴之情形，得自收受宣示判決筆錄送達之日起
    10日內，向本院提出上訴書狀，上訴於第二審法院。
本案經檢察官洪期榮到庭執行職務。
中    華    民    國    99    年    10    月    13    日
                  刑事第九庭    書  記  官  林兆嘉
                                審判長法官  劉兆菊
以上筆錄正本係照原本作成。
中    華    民    國    99    年    10    月    13    日
                                書  記  官  林兆嘉
附錄本案論罪科刑法條全文：
中華民國刑法第344條
乘他人急迫、輕率或無經驗貸以金錢或其他物品，而取得與原本
顯不相當之重利者，處1年以下有期徒刑、拘役或科或併科1千元
以下罰金。

司法院資訊處製作；財團法人民間司法改革基金會備份。
